【裁判字號】    90,訴,898
【裁判日期】    901025
【裁判案由】    履行契約
【裁判全文】
臺灣板橋地方法院民事判決  九十年度訴字第八九八號
    原            告  戊○○
    被            告  丙○○.
                      乙○○
    右一人訴訟代理人  劉建國
    被            告  丁○○
                      甲  ○
右當事人間請求履行契約事件，本院判決如左：
    主      文
原告之訴及假執行之聲請均駁回。
訴訟費用由原告負擔。
    事      實
甲、原告方面：
一、聲明：
  （一）被告應將坐落台北縣蘆洲市○○段五○六地號（重劃前為台北縣蘆洲鄉和尚
        洲南港子段三二三—一地號），面積二一四點五九平方公尺應有部分四分之
        一所有權之三分之一土地移轉登記與原告。
  （二）被告應將坐落台北縣蘆洲市○○段四八八地號（重劃前為台北縣蘆洲鄉和尚
        洲南港子段三二四地號），面積七六一點二一平方公尺應有部分四分之一所
        有權之三分之一土地移轉登記與原告。
  （三）被告甲○如不能交付第一、第二項土地時，應按市價折付新台幣。
  （四）原告願供擔保，請准宣告假執行。
二、陳述：
  （一）緣被告丙○○、乙○○、丁○○及訴外人林金修四人於民國七十四年八月六
        日將其共有之二筆坐落於台北縣蘆洲市○○段五○六地號和同上段四八八地
        號土地（下稱系爭土地）出租於原告耕作，並於租約書第三條後段約定：「
        ．．．即標的土地擬出賣或收回自耕時，甲方（即被告）願意分割本租用土
        地三分之一額給予乙方（即原告）」，詎料，訴外人即系爭土地之共有人之
        一林金修死亡後，其女兒即被告甲○竟將繼承之系爭土地四分之一出賣訴外
        人王鐵雄，並於八十九年三月二十八日辦妥所有權移轉登記。是其行為顯然
        違約，既然被告已將土地出售，則依上開租約第三條規定，被告應將系爭土
        地之所有權，各分割三分之一於原告。
  （二）原告於八十八年五月二十五日及同年十月二十七日二次請台北縣蘆洲市公所
        租佃委員會調解，惟僅被告丁○○出席，且被告丁○○同意將系爭土地分割
        三分之一與原告。
  （三）被告甲○已將系爭土地應有部分四分之一出售訴外人王鐵雄顯不能給付三分
        之一土地與原告，如被告甲○不能交付三分之一土地時，應按市價折付新台
        幣。
三、證據：提出耕地租約書影本二件、土地登記謄本二件、戶籍謄本三件為證，並聲
    請訊問證人陳天香。
乙、被告方面：
壹、被告甲○部分：
一、聲明：原告之訴駁回。
二、陳述：
  （一）否認耕地租約之真正，蓋耕地租約內容包括當事人欄被告之簽名均為同一筆
        跡，且被告甲○之父親即訴外人林金修及被告丙○○、林金冬、丁○○均未
        親自簽名，而被告乙○○甚連蓋章均沒有。又原告從未依照耕地租約第四條
        每年於七月、十二月給付稻穀（不論在萊或蓬萊）七百台斤之租金，故契約
        非真正。
  （二）假設契約為真正，原告又從未支付租金，依民法第二百五十四條、同法第二
        百五十五條規定，仍可不經催告解除該耕地租約。
  （三）八十八年五月二十五日調解會，除丁○○出席外，被告甲○亦有出席。
  （四）被告甲○將繼承系爭土地應有部分四分之一出售訴外人王鐵雄日期為八十六
        年四月三十日，而非八十九年三月二十八日。
  （五）兩造均識字，證人陳天香未經合法授權為無權代理書立該耕地租約，亦違反
        民法第一百零六條之規定，代理人非經本人許諾，不得既為第三人之代理人
        ，而為本人與第三人之法律行為。同時依民法第一百十一條規定，法律行為
        一部無效者，全部皆為無效，是故原告主張無理由。
三、證據：提出訴外人林金修親自簽名記錄影本一件、土地登記謄本二件。
貳、被告乙○○部分：
一、聲明：原告之訴駁回。
二、陳述：
  （一）同被告陳妙之陳述（一）、（二）。
  （二）原告於七十四年曾找被告乙○○簽訂系爭耕地租約，惟被告乙○○並無收過
        押地金，故並未與原告簽訂系爭耕地租約。
參、被告丙○○、丁○○部分：被告丙○○、丁○○未於言詞辯論期日到場，亦未提
    出準備書狀作何聲明或陳述。
    理      由
一、本件被告甲○、丙○○、丁○○三人均經合法通知，被告甲○未於最後言詞辯論
    期日到場，被告丙○○、丁○○均未於言詞辯論期日到場，核均無民事訴訟法第
    三百八十六條各款所列情形，該部分爰依原告之聲請由其一造辯論而為判決。
二、按當事人主張有利於己之事實者，就其事實有舉證之責任，但法律別有規定或依
    其情形顯失公平者，不在此限，民事訴訟法第二百七十七條定有明文。又主張法
    律關係存在之當事人，須就該法律關係發生所須具備之特別要件，負舉證責任。
    而耕地租賃契約係諾成契約，因當事人互相表示意思一致而成立，且不以訂定書
    面為其成立要件，苟當事人合於土地法第一百零六條所謂以自任耕作為目的，約
    定支付租金，使用他人之農地者，則耕地租賃契約成立。又按繼承人自繼承開始
    時，承受被繼承人財產上之一切權利、義務，民法第一千一百四十八條前段定有
    明文，系爭耕地租賃契約之當事人之一林金修死亡後，自應由其繼承人被告甲○
    繼承林金修所有系爭土地四分之一應有部分之權利，並因繼承而概括承受系爭耕
    地租賃契約之權利義務。另於耕地三七五減租條例第六條雖規定耕地租約應以書
    面為之，乃因耕地租佃易起糾紛，為保護佃農，便利管理及舉證而設，實非耕地
    租賃之成立或生效要件。經查，原告主張其與被告間就系爭土地有耕地租賃關係
    存在一節，既為被告甲○、乙○○所否認，則原告自應就兩造間就系爭土地有耕
    地租賃關係存在之事實，負舉證責任。經查：
  （一）本件原告主張與被告丙○○、丁○○、乙○○及被告甲○之被繼承人林金修
        於七十四年八月六日簽訂以系爭土地為標的之耕地租賃等情，並提出耕地租
        約書影本二件、土地登記謄本二件為證據，依據民事訴訟法第三百五十八條
        第一項規定，私文書經本人簽名、蓋章或按指印者，推定為真正，原告提出
        之上開耕地租約書中，其上所蓋被告丁○○、丙○○及訴外人林金修之印章
        ，係屬真正，為被告甲○、丁○○、丙○○所不爭執；而被告甲○、乙○○
        雖抗辯稱：耕地租約之內容均為同一筆跡，系爭耕地租約之當事人並未親自
        簽名，且被告等均未收到原告每年七月、十二月應給付稻穀七百台斤之租金
        等語，惟查本件系爭耕地租賃書之內容含締約人姓名均為代書即證人陳天香
        受當事人委託代為書寫，故均為同一筆跡，此與該代筆之代書即證人陳天香
        到庭證稱：「．．．字跡是我寫的，．．．契約後面的姓名都是我代筆的，
        因為他們都不認識字，印章都由他們自己蓋的。」等情節相符，此外，並參
        民法第三條第二項之規定，蓋章與簽名生同等之效力，可見前述原告所提出
        之租賃契約書確係兩造所簽訂者，又租金是否有給付並不影響耕地租賃契約
        合法有效成立，雖然本件原告對於被告抗辯稱其並未按期繳付租金一節未曾
        爭執，然被告等卻未曾以意思表示向原告為終止租賃契約之表示，則兩造間
        之租賃關係仍屬存在，從而，原告主張與被告甲○、丁○○、丙○○間就系
        爭土地上存有耕地租賃關係之事實，應堪採信。
  （二）又原告主張被告乙○○當時未帶印章來所以沒有在上開耕地租賃書上蓋章，
        後來他就不蓋章之事實，然為被告乙○○所否認，並以因並未收到押地金並
        不同意系爭耕地租約之簽訂，故其在系爭耕地租約並未簽名蓋章置辯，原告
        就此有利於己之事實，並未能舉證以實其說，參照前述租賃契約書上並無被
        告乙○○之簽名或蓋章，無從依據該契約書認定被告乙○○即為該租賃契約
        之當事人，是以，被告乙○○所辯其非系爭租賃契約之當事人，即為可採。
        從而，原告依耕地租賃關係請求被告乙○○將系爭土地應有部分十二分之一
        所有權移轉登記予原告，洵屬無據，應予駁回。
三、本件原告主張被告甲○將繼承之系爭土地應有部分四分之一出賣訴外人王鐵雄，
    並於八十九年三月二十八日辦妥所有權移轉登記之事實，除系爭土地出賣時間應
    為八十六年四月三十日，被告並不爭執，此另有土地登記謄本四份附卷可稽，堪
    信被告甲○有將系爭土地應有部分四分之一出賣訴外人王鐵雄之事實。按系爭耕
    地租約書第三條後段約定：「．．．即標的土地擬出賣或收回自耕時，甲方（即
    被告）願意分割本租用土地三分之一額給予乙方（即原告）」，經查被告丁○○
    、丙○○既未將其等所有系爭土地之應有部分轉讓與第三人，渠等並未違反系爭
    耕地租賃契約之約定，原告於約定條件尚未成就之前，並無請求該二被告移轉所
    有權應有部分三分之一之權利存在，原告即行請求該二被告亦應將其應有部分之
    三分之一移轉予原告，並無理由，應予駁回；又被告甲○既於八十六年四月三十
    日，將系爭土地四分之一出賣並移轉登記於訴外人王鐵雄，是被告甲○雖已違反
    系爭耕地租賃契約約定，使原告得請求移轉所有權應有部分之三分之一之條件成
    就，惟被告甲○對原告應將其所有系爭土地四分之一應有部分之三分之一即系爭
    土地所有權之十二分之一移轉登記於原告之義務，業已陷於給付不能，從而，原
    告依耕地租賃關係請求被告丁○○、丙○○、甲○，各將系爭土地應有部分十二
    分之一所有權移轉登記予原告，並無理由，亦應予駁回。
四、末按給付判決必須明確記載給付之內容，本件原告聲明請求被告甲○如不能交付
    系爭土地應有部分十二分之一時，應按市價折付，並未表明損害賠償額，同時亦
    未表明訴訟標的和請求權基礎，原告提起給付之訴未於訴之聲明中表明給付之內
    容，亦無從確定給付內容，原告此部分請求，自非有理由，應併予駁回。
五、原告之訴既經駁回，其假執行之聲請，已失所附麗，應一併予以駁回。
六、本件判決之基礎已臻明確，兩造其餘之攻擊防禦方法及所用證據，核與判決無影
    響，不另一一論列，併予敘明。
七、結論：原告之訴為無理由，依民事訴訟法第七十八條判決如主文。
中      華      民      國      九十    年      十    月     二十五     日
                                臺灣板橋地方法院民事第一庭
~B法      官  許  瑞  東
右正本證明與原本無異。
如不服本判決，應於判決送達後廿日內，向本院提出上訴狀。
中      華      民      國      九十    年      十    月     二十五     日
~B法院書記官  許  慧  禎


司法院資訊處製作；財團法人民間司法改革基金會備份。
